臺灣臺中地方法院刑事判決　　　　　　　96年度易字第1311號
公　訴　人　臺灣臺中地方法院檢察署檢察官
被　　　告　甲○○
上列被告因詐欺案件，經檢察官提起公訴（95年度偵續字第342號）
，本院判決如下：
    主    文
甲○○無罪。
    理    由
一、公訴意旨略以：被告甲○○可預見其交付自己申辦之行動電
    話門號SIM卡與他人使用，他人可能以該門號遂行財產上犯
    罪之目的，且取得他人行動電話門號之目的，在於掩飾犯行
    不易遭人追查，竟不顧他人所可能遭害之危險，仍以縱若有
    人持以犯罪亦不違反其本意之幫助他人詐欺取財之不確定犯
    罪故意，將其所申辦之行動電話0000000000號（
    下稱系爭門號），於民國九十四年十二月八日前某不詳時間
    ，於不詳地點，交付與年籍、姓名不詳之人，該名不詳姓名
    之人即意圖為自己不法之所有，於九十四年十二月八日，以
    該門號撥打乙○○之行動電話，向乙○○詐稱係友人「志明
    」，急需新臺幣三萬元週轉，致乙○○陷於錯誤，如數匯款
    至林家翔所有之三信銀行大智分行帳戶內，因認被告涉犯刑
    法第三百三十九條第一項、第三十條之幫助詐欺取財罪嫌。
二、按犯罪事實應依證據認定之，無證據不得認定犯罪事實。又
    不能證明被告犯罪者，應諭知無罪之判決，刑事訴訟法第一
    百五十四條第二項、第三百零一條第一項分別定有明文。又
    認定不利於被告之事實，須依積極證據，苟積極證據不足為
    不利於被告事實之認定時，即應為有利於被告之認定，更不
    必有何有利之證據。另按事實之認定，應憑證據，如未能發
    現相當證據，或證據不足以證明，自不能以推測或擬制之方
    法，以為裁判基礎；又認定犯罪事實，所憑之證據，雖不以
    直接證據為限，間接證據亦包括在內，然無論直接或間接證
    據，其為訴訟上之證明，須於通常一般之人均不致於有所懷
    疑，而得確信其為真實之程度者，始得據之為有罪之認定，
    倘其證明尚未達到此一程度，而有合理性懷疑之存在時，即
    無從為有罪之認定，最高法院三十年上字第八一六號判例、
    四十年臺上字第八六號判例、三十年上字第一八三一號判例
    、七十六年臺上字第四九八六號判例分別著有明文可資參照
    ；又刑事訴訟法第一百六十一條已於九十一年二月八日修正
    公布，其第一項規定：檢察官就被告犯罪事實，應負舉證責
    任，並指出證明之方法。因此，檢察官對於起訴之犯罪事實
    ，應負提出證據及說服之實質舉證責任。倘其所提出之證據
    ，不足為被告有罪之積極證明，或其指出證明之方法，無從
    說服法院以形成被告有罪之心證，基於無罪推定之原則，自
    應為被告無罪判決之諭知（最高法院九十二年臺上字第一二
    八號判例參照）。
三、公訴意旨認被告涉犯刑法第三百三十九條第一項、第三十條
    之幫助詐欺取財罪嫌，主要係以告訴人乙○○之指訴及系爭
    門號之申請書影本、跨行轉帳明細、客戶帳卡明細單等資料
    為其論據，並認申辦該門號時需要雙證件始可辦理，且被告
    申辦時確實出示國民身分證及全民健康保險卡，又被告自承
    ：伊於九十四年十一月初經朋友介紹去礎豐事業股份有限公
    司（下稱礎豐公司）加入會員，該公司規定加入會員要辦理
    三支手機門號等語，核與該門號申辦之時間九十四年十一月
    十七日相符，足證該行動電話門號確為被告所申辦無誤。訊
    據被告甲○○堅決否認涉有前開犯行，辯稱：系爭門號並非
    伊所申辦，伊於九十四年十一月初經朋友介紹去礎豐公司加
    入會員，該公司規定加入會員要辦理三支手機門號，伊因此
    申辦0000000000號、0000000000號、
    0000000000號行動電話門號，伊當時有交付國民
    身分證及全民健康保險卡，可能因此遭到冒用等語。經查：
（一）經本院調取0000000000號、00000000
      00號、0000000000號行動電話門號申請書，
      上開門號申請日期分別為九十四年十一月七日、同年月五
      日、同年月七日，核與被告上開辯稱：伊於九十四年十一
      月初加入礎豐公司，並申辦行動電話門號之時間相符，而
      與系爭門號申請之日期九十四年十一月十七日相隔約十日
      ，是公訴人以被告自承於九十四年十一月初加入礎豐公司
      ，並申辦行動電話門號，核與系爭門號申請之日期九十四
      年十一月十七日相符，即認系爭門號確為被告所申辦無誤
      ，應屬速斷。又細觀0000000000號、0000
      000000號、0000000000號行動電話門號
      申請書上被告之簽名，與系爭門號申請書上被告之簽名均
      明顯不同，又0000000000號、0000000
      000號、0000000000號行動電話門號申請書
      上所留存之住宅聯絡電話為000000000號，與系
      爭門號申請書上所留存之住宅聯絡電話為0000000
      00號亦不相同，再系爭門號申請書上所留存之0000
      00000號電話號碼，經查係空號，並無申辦人等情，
      亦有中華電信股份有限公司臺灣北區電信分公司桃園營運
      處九十六年九月三日桃服字第○九六○○○○○八○號函
      在卷可參，是被告辯稱：系爭門號並非伊所申辦等語，並
      非無據。
（二）至公訴人雖又認申辦系爭門號時需要雙證件始可辦理，且
      被告申辦時確實出示國民身分證及全民健康保險卡，因認
      系爭門號確為被告所申辦，然查系爭門號申請書上固同時
      留存被告之國民身分證正反面影本及健保IC卡正面影本，
      然被告業已辯稱：加入礎豐公司時，有將國民身分證及健
      保卡交予礎豐公司人員等語，而細觀被告自承加入礎豐公
      司時所申辦之0000000000號門號之申請書，其
      上除附有被告之國民身分證正反面影本外，並註記第二證
      件為健保IC卡，是被告申辦0000000000號門號
      時，亦必須將其國民身分證及全民健康保險卡之原本或影
      本交與代辦人員，是縱系爭門號申請書上確有留存被告之
      國民身分證正反面影本及全民健康保險卡正面影本，亦難
      遽認該門號確為被告所申辦。
四、綜上所述，本案依公訴人所提出之證據，尚難證明系爭門號
    確為被告所申辦，更無從認定系爭門號係被告交與他人使用
    ，則縱不詳姓名之詐騙集團成員利用系爭門號作為向告訴人
    乙○○詐欺取財之工具，而告訴人乙○○亦因此受騙而匯款
    ，亦難遽認被告涉有幫助詐欺取財犯行，此外復查無其他積
    極證據足資認定被告有何公訴人所指之幫助詐欺取財犯行，
    揆諸首揭法條及裁判意旨，應認不能證明被告犯罪，依法應
    為被告無罪之諭知。
據上論斷，應依刑事訴訟法第三百零一條第一項，判決如主文。
中　　華　　民　　國　　96　　年　　11　　月　　6 　　日
                  刑事第十庭    審判長法　官　賴妙雲
                                      法　官  黃家慧
                                      法　官　黃炫中
上正本證明與原本無異。
如不服本判決，應於收受送達後10日內向本院提出上訴書狀（應
敘述具體理由並附繕本）。
上訴書狀如未敘述理由，應於上訴期間屆滿後20日內補提理由書
於本院。
                                     書記官  黃珮華
中　　華　　民　　國　　96　　年　　11　　月　　6 　　日
